臺灣臺中地方法院民事裁定
111年度簡抗字第9號
抗  告  人  林水源  


相  對  人  廖志益  
上列當事人間因確認界址事件，抗告人對於民國110年12月17日
本院臺中簡易庭109年度中簡字第2273號裁定提起抗告，本院合
議庭裁定如下：
    主      文
抗告駁回。
抗告費用由抗告人負擔。
    理      由
一、抗告意旨略以：抗告人以其所有坐落臺中市○○區○○○段000地
    號土地（下稱301地號土地），與相對人坐落同段300地號土
    地（下稱300地號土地）間界址不明，因而提起確認界址訴
    訟，經本院臺中簡易庭以109年度中簡字第2273號受理在案
    。抗告人並非僅以土地面積之增減或所有權之範圍為爭執，
    而係爭執兩造間土地界址為何，詎料原審於言詞辯論終結後
    ，竟未經闡明而逕自改認本件屬確認所有權訴訟，進而作成
    判決，對聲請人實有突襲，侵害當事人之訴訟權而有程序上
    之重大瑕疵。原審依職權退還抗告人裁判費，形式上固對其
    有利，然原審對於本件訴訟之性質認定既有違誤，其訴訟標
    的價額核定亦有不當，故就原裁定關於訴訟標的價額之核定
    及裁判費之計算一併提起抗告等語。
二、民事訴訟法第427條第2項第5款所謂「因定不動產界線之訴
    訟，或設置界標涉訟者」，係指相鄰地所有人間，關於所有
    權並無爭執，惟其經界不明，或就經界有爭執而求定其界線
    所在之訴訟而言，此與請求確認某不動產至某界線屬於自己
    所有或不屬於被告所有而涉訟者不同（最高法院109年度台
    抗字第573號、100年度台抗字第164號裁定同此見解）。又
    核定訴訟標的之價額，以起訴時之交易價額為準；無交易價
    額者，以原告就訴訟標的所有之利益為準，民事訴訟法第77
    條之1第2項定有明文。本件抗告人起訴請求確認其與第三人
    陳玉蘭、林建安、林建榮、林明祥共有301地號土地與相對
    人所有300地號土地之界址應為如附圖編號A-L紅色連結虛線
    ，而非附圖編號C-D連線，則抗告人就訴訟標的所有之利益
    ，應為301地號土地若以C-D連線為經界，較諸以A-L連線為
    經界所減少面積97.31平方公尺（見原審卷第245頁）之交易
    價額，其訴訟標的價額並非不能核定（最高法院106年度台
    簡抗字第168號、100年度台抗字第164號裁定看法同此），
    故本件訴訟標的價額應核定為新臺幣（下同）56萬4,398元
    【計算式：301地號土地起訴時之公告現值每平方公尺5,800
    元×97.31平方公尺＝564,398元】，應繳納第一審裁判費6,17
    0元。而抗告人前已繳納第一審裁判費1萬7,335元，法院自
    得依民事訴訟法第77條之26條職權退還其溢繳之裁判費用1
    萬1,165元（計算式：17,335－6,170＝11,165）。原審以本件
    為確認不動產所有權訴訟，訴訟標的價額並非不能核定為由
    ，於民國110年12月17日依職權以109年度中簡字第2273號裁
    定退還抗告人溢繳之裁判費用1萬1,165元，理由雖有不同，
    但結論並無不當。抗告人徒以本件為確認界址訴訟，訴訟標
    的價額不能核定云云提起抗告，即屬無據，應予駁回。
三、據上論結，本件抗告為無理由，依法裁定如主文。
中　　華　　民　　國　　111 　年　　3 　　月　　18　　日
                  民事第五庭    審判長法  官  陳文爵
                                      法  官  李  蓓
                                      法  官  施懷閔
以上正本係照原本作成。
本裁定不得再抗告。
中　　華　　民　　國　　111 　年　　3 　　月　　18　　日
                                     書記官  張宏賓